【裁判字號】    90,自,392
【裁判日期】    901210
【裁判案由】    誹謗
【裁判全文】
臺灣高雄地方法院刑事判決                            九十年度自字第三九二號
    自  訴  人  乙○○
    被      告  甲○○
右列被告因誹謗案件，經自訴人提起自訴，本院判決如左：
    主  文
甲○○無罪。
    理  由
一、自訴意旨略以：緣被告甲○○與自訴人乙○○前有糾葛，被告竟於八十七年間，
    在電話中與友人交談時，意圖散佈於眾而指摘傳述有關自訴人名譽之惡毒謊言，
    企圖毀謗自訴人並達破壞自訴人家庭之目的；被告復於九十年七月十八日，在其
    服務之明正國小值勤簿上，登載不實內容之文字，捏造事實，散佈謠言，企圖誹
    謗自訴人，因認被告涉有刑法第三百十條第一項、第二項之誹謗罪嫌云云。
二、按犯罪事實應依證據認定之，無證據不得推定其犯罪事實；又不能證明被告犯罪
    者，應諭知無罪之判決，刑事訴訟法第一百五十四條、第三百零一條第一項前段
    分別定有明文。而認定不利於被告之事實，須依積極證據，苟積極證據不足為不
    利於被告事實之認定時，即應為有利於被告之認定，更不必有何有利之證據，最
    高法院著有三十年上字第八一六號判例意旨可資參照。又刑法第三百十條第一項
    之誹謗罪，係以意圖散布於眾，而指摘或傳述足以毀損他人名譽之事為成立要件
    ，是行為人必須基於散布於眾之意圖且有誹謗之故意，始足當之，如行為人並無
    散佈於眾之意圖，或僅告知特定人，縱有傳播不實言詞之行為，亦與上開犯罪構
    成要件不符。
三、自訴人認被告涉犯刑法第三百十條第一項誹謗罪及同條第二項加重誹謗罪，無非
    以被告與友人在電話中之談話內容，確有指摘或傳述足以毀損其名譽之事實，有
    卷附錄音帶及譯文為證，又上開值勤簿上登載之內容完全不實在，亦足以毀損其
    名譽等，資為其論據。
四、訊據被告甲○○堅決否認有何誹謗犯行，辯稱：該捲錄音帶係伊在家中與親友通
    電話之內容遭人錄音，伊並沒有要散佈於眾之意思；值勤簿上的文字係伊據實記
    載，是要呈請上級處理，亦沒有要散佈於眾之意等語。經查：
（一）右揭被告如何在家中電話與人通話時，指摘、傳述毀損自訴人名譽之事實等情
      ，業據自訴人於本院調查時指訴綦詳，並提出該電話通話內容錄音帶一捲及其
      譯文一份附卷為憑，且為被告所不否認，固堪信為真實。惟上開言談係被告使
      用家中電話與親友之私人談話內容遭人錄音者，迭據被告供明在卷，自訴人於
      本院調查程序時亦自承：伊自訴被告毀謗部分即為庭呈之被告與親友電話中談
      話共三通等語明確（見本院九十年十月八日訊問筆錄），參以錄音帶譯文所示
      一問一答之形式，頗符合電話錄音之情事等觀之，足認被告上開所辯：伊在家
      中講電話遭人錄音一節，堪予採信。雖自訴人於本院審理時改稱：是某匿名男
      士打電話要伊去明正國小網球場拿取錄音帶，伊不知道該男士所錄者係公眾談
      話或是私人電話錄音云云，洵屬翻異之詞，委不足取。準此，被告縱有與通話
      對象提及不滿自訴人之言論，衡情亦屬電話間私人交談、對話內容，被告復未
      有何指使他人將電話通話內容散布於眾之行為，足徵被告既未親自放置或散布
      該通話錄音帶，其並無將上開電話中私人談話內容散布於眾之意圖甚明。自訴
      人復未能舉出其他積極事證足資證明被告有何散布於眾之主觀誹謗犯意供本院
      查核審究，是被告此部分於私人電話通話中指摘、傳述足以毀損自訴人名譽之
      所為，因不具散布於眾之主觀誹謗意圖，與刑法誹謗罪之構成要件已屬有間。
（二）另自訴人指訴：九十年七月十八日伊係打電話至明正國小欲找友人李美蘭，並
      未辱罵被告，被告竟於值勤簿上登載不實文字毀損其名譽等情，固據其舉卷附
      高雄市明正國民小學值日（夜）人員記錄簿上被告所親自登載之內容及通聯紀
      錄為憑，惟為被告所否認，並辯稱：自訴人確有打電話來罵伊，伊乃據實記載
      等語。而上開通聯記錄僅能顯示雙方確有電話通話紀錄，無法對通話內容加以
      佐證，本院復查無其他事證可資審認前開通話內容究係為何，是自訴人及被告
      此部分所陳既各執一詞，自訴人前開指訴是否屬實，即非無疑。又上開值勤簿
      平日係放置於值勤室，由值勤人員按該日值勤情況加以記載；而九十年七月十
      八日被告為中午十二時至下午四時之值日人員等情，已經本院依職權函詢高雄
      市前鎮區明正國民小學明確，此有該國民小學九十年九月十一日高市明正人字
      第一五二五號函暨所附值日（夜）人員記錄簿、九十年七月份值日夜表等影本
      存卷可按，並經證人丙○○即該校值夜保全人員於本院調查時結證證稱：值勤
      簿是擺在校警室內桌子抽屜內，值勤人員要填寫時才會拿出來，一般人不能隨
      便翻閱等情屬實（詳本院九十年十一月一日訊問筆錄），足徵該值勤簿乃值勤
      人員職務上所記錄者，且僅供內部特定人士閱覽之簿冊，顯非供一般不特定人
      翻閱、觀覽至明。是縱認被告確有自訴人前揭所指之以文字指摘、傳述足以毀
      損其名譽於該值勤簿上之行為，該值勤簿既非供一般不特定人閱覽，尚難謂其
      有散布於眾之意圖，與刑法加重毀謗罪之構成要件即有未符，亦難對被告相繩
      以該罪。此外，本院復查無其他積極證據足資認明被告有何自訴人所指之誹謗
      犯行，揆諸前揭法條及判例意旨，應為被告無罪之諭知。
據上論斷，應依刑事訴訟法第三百四十三條、第三百零一條第一項前段，判決如主文
。
中      華      民      國      九十      年    十二    月      十      日
                                  臺灣高雄地方法院刑事第六庭
                                      審判長法  官  趙家光
                                            法  官  周玉群
                                            法  官  林韋岑
右正本證明與原本無異。
如不服本判決，應於判決送達後十日內，向本院提出上訴狀。
                                            書記官  董明惠
中    華    民    國      九十      年      十二      月      十一      日


司法院資訊處製作；財團法人民間司法改革基金會備份。
